【裁判字號】    98,交聲,1351
【裁判日期】    980617
【裁判案由】    交管條例聲異
【裁判全文】
臺灣板橋地方法院刑事裁定            98年度交聲字第1351號
原處分機關  交通部公路總局臺北區監理所蘆洲監理站
異  議  人  甲○○
即受處分人
上列受處分人即異議人因違反道路交通管理處罰條例案件，對於
交通部公路總局臺北區監理所蘆洲監理站民國98年5 月27日所為
之北監蘆字第裁46-C00000000號裁決處分，聲明異議，本院裁定
如下：
    主    文
原處分關於吊扣駕駛執照拾貳個月部分撤銷。
    理    由
一、原處分意旨略以：異議人即受處分人甲○○於民國98年2 月
    22日20時47分許，騎乘車牌號碼MFN-461 號重型機車，行經
    臺北縣三重市○○路○ 段136 巷與永福街98巷交岔路口處時
    ，因有「酒後駕車，經酒精測試值達每公升0.95毫克（禁駛
    ）」之違規行為，經臺北縣政府警察局三重分局永福派出所
    執勤員警當場掣單舉發，並經原處分機關查證違規屬實後，
    爰依道路交通管理處罰條例第35條第1 項第1 款、第24條第
    1 項第2 款（原裁決書漏載第24條第1 項第2 款）之規定，
    裁處罰鍰新臺幣（下同）45000 元，並吊扣其駕駛執照12個
    月，且施以道安講習。
二、異議意旨略以：因為我以開車為生活工具，希望不要扣駕照
    ，據此，聲明異議。
三、按汽車駕駛人飲用酒類或其他類似物後其吐氣所含酒精濃度
    超過每公升0.25毫克或血液中酒精濃度超過百分之0.05以上
    者，不得駕車，道路交通安全規則第114 條第2 款定有明文
    。又汽車駕駛人，駕駛汽車經測試檢定，酒精濃度超過規定
    標準者，處1 萬5 千元以上6 萬元以下罰鍰，並當場移置保
    管該汽車及吊扣其駕駛執照1 年，道路交通管理處罰條例第
    35條第1 項第1 款亦有明定；再汽車駕駛人，有同法第35條
    第1 項規定之情形者，應接受道路交通安全講習，道路交通
    管理處罰條例第24條第1 項第2 款亦規定甚明。復按道路交
    通管理處罰條例第68條業於94年12月14日修正，並自95年3
    月1 日施行，修正前之道路交通管理處罰條例第68條規定：
    「汽車駕駛人，因違反本條例及道路交通安全規則之規定，
    受吊扣或吊銷駕駛執照處分時，吊扣或吊銷其持有各級車類
    之駕駛執照」，而修正後之道路交通管理處罰條例第68條則
    規定：「汽車駕駛人，因違反本條例及道路交通安全規則之
    規定，受吊銷駕駛執照處分時，吊銷其持有各級車類之駕駛
    執照」，其修正之原因乃舊法將違規駕駛人所持有各級車類
    之駕駛執照一併吊扣或吊銷失之過酷，影響人民工作及生活
    甚鉅，故依修正後規定，受吊扣駕駛執照處分時，不再吊扣
    其持有各級車類之駕駛執照，僅於受吊銷駕駛執照處分時，
    始吊銷其持有各級車類之駕駛執照。
四、經查：
(一)、本件依異議人之聲明異議狀所述，足認異議人僅就原處分吊
    扣駕駛執照12個月部分，聲明異議，本院僅得就此部分為判
    斷；又原裁決書之記載，雖未具體指摘究係吊扣異議人何級
    駕駛執照，但異議人並未領有重型機車駕照，而僅領有普通
    小客車駕駛執照，此有異議人之汽車及機車駕駛執照基本資
    料1 份附卷可稽，則裁決書記載「吊扣駕駛執照12個月」容
    係指吊扣普通小客車之駕駛執照12個月，先此敘明。
(二)、本件異議人即受處分人於98年2 月22日20時47分許，騎乘車
    牌號碼MFN-461 號重型機車，行經臺北縣三重市○○路○ 段
    136 巷與永福街98巷交岔路口處時，因有「酒後駕車，經酒
    精測試值達每公升0.95毫克（禁駛）」之違規行為，經臺北
    縣政府警察局三重分局永福派出所執勤員警當場掣單舉發，
    嗣經原處分機關依道路交通管理處罰條例第35條第1 項第1
    款、第24條第1 項第2 款之規定，裁處罰鍰45000 元，並吊
    扣其駕駛執照12個月，且施以道路交通安全講習等情，有臺
    北縣政府警察局98年2 月22日北縣警交字第C00000000 號舉
    發違反道路交通管理事件通知單、交通部公路總局臺北區監
    理所蘆洲監理站98年5 月27日北監蘆字第裁46-C00000000號
    違反道路交通管理事件裁決書各1 件附卷可參，且為異議人
    所不爭執，此部份事實俱堪認定。
(三)、查異議人上開違規行為係發生於98年2 月22日，自應適用修
    正後之道路交通管理處罰條例第68條規定；而修正後之規定
    ，既將「吊扣」等字刪除，是以行為人有前揭道路交通管理
    處罰條例第35條第1 項第1 款所規定之違規行為，而須吊扣
    駕駛執照時，僅能吊扣行為人當時駕駛該違規車輛所憑之駕
    駛執照，而不得吊扣該違規行為人所持有、與駕駛違規車輛
    無關之其他各級車類駕駛執照，亦即道路交通管理處罰條例
    第35條第1 項第1 款規定之「吊扣駕駛執照」，係指「吊扣
    駕駛人酒後違規駕駛時，駕駛該違規車輛所憑之駕駛執照」
    ，故已領有輕型機車駕駛執照者，酒後違規駕駛輕型機車時
    ，吊扣者即係駕駛者之輕型機車駕駛執照，不得吊扣駕駛者
    領有之其他汽車或重型機車駕駛執照。換言之，依修正後之
    規定意旨，駕駛汽車違規，僅得吊扣汽車駕照，不得吊扣機
    車駕照，而駕駛機車違規，亦不得吊扣汽車駕照，故原處分
    機關於作成吊扣駕駛執照處分時，應就行為人所應吊扣之駕
    駛執照種類予以限定，始符合依法行政原則。是依上開說明
    ，行為人受吊扣駕駛執照處分時，自不得再吊扣其持有各級
    車類之駕駛執照。
(四)、又異議人為本件違規行為時，係騎乘重型機車，其依法所受
    之處分應為限制其騎乘重型機車之權利，即吊扣其重型機車
    駕駛執照，而異議人於本件違規行為時僅持有普通小客車駕
    駛執照，並未持有重型機車駕駛執照，此有前揭汽、機車駕
    照基本資料在卷可稽，是異議人自無重型機車駕駛執照可供
    吊扣，原處分機關因異議人無重型機車駕駛執照可供吊扣，
    而逕行吊扣其普通小客車駕駛執照，此舉顯已逾越修正後道
    路交通管理處罰條例第68條之規範意涵及範圍，並剝奪異議
    人駕駛普通小客車之權利，對異議人之工作權造成極大之損
    害，原處分機關未審酌及此，逕為裁罰，即非適法（臺灣高
    等法院暨所屬法院97年度法律問題座談會提案第40號討論意
    見及研討結果可資參照）。再查，違反道路交通管理事件裁
    決書處罰主文欄，吊扣汽車牌照或駕駛執照處分，應記明應
    受吊扣之汽車牌照或駕駛執照名稱、號碼及吊扣期間，違反
    道路交通管理事件統一裁罰基準及處理細則第43條第2 項第
    3 款定有明文，而本件裁決書於處罰主文欄僅記載「吊扣駕
    駛執照12個月」等語，並未記明應受吊扣之駕駛執照名稱，
    亦與上開細則之規定不符，併予指明。
(五)、綜上所述，道路交通管理處罰條例第68條之規定，既將原規
    定之「吊扣」二字刪除，故受吊扣駕駛執照處分時，不再吊
    扣其持有各級車類之駕駛執照，僅於受吊銷駕駛執照處分時
    ，始吊銷其持有各級車類之駕駛執照，已如上述，從而，原
    處分機關就本件異議人因酒後騎乘重型機車之違規行為，固
    得為吊扣異議人所持有之重型機車駕駛執照之處分，然異議
    人既無重型機車駕駛執照可供吊扣，依前揭說明，尚非得遽
    予吊扣其所持有重型機車以外各級包括普通小客車之駕駛執
    照，且如有吊扣汽車牌照或駕駛執照處分，主文欄亦應記明
    應受吊扣之汽車牌照或駕駛執照名稱、號碼及吊扣期間，然
    原處分機關未予詳查，逕以道路交通管理處罰條例第35條第
    1 項第1 款規定裁處異議人吊扣其普通小客車駕駛執照12個
    月，自有未洽，異議人據此聲明異議，指摘原處分不當，為
    有理由，爰撤銷原處分關於吊扣駕駛執照12個月之處分。
(六)、末查，本件異議人因前揭時地之酒後駕車行為同時觸犯刑法
    第185 條之3 之公共危險罪，經警方另行移送臺灣板橋地方
    法院檢察署檢察官偵查後，由該署檢察官以98年度速偵字第
    1134號聲請簡易判決處刑，併經本院於98年3 月19日以98年
    度交簡字第1319號判決判處罰金6 萬元確定，異議人且於98
    年5 月26日繳納罰金執行完畢等情，有本院98年度交簡字第
    1319號刑事判決書、臺灣板橋地方法院檢察署98年5 月26日
    罰字第98006919號自行收納款項收據影本各1 份在卷可佐；
    是本件異議人因同一酒後駕車行為，所課處之刑事法律責任
    既已最終確定並執行完畢，則依行政罰法第26條一事不二罰
    之規定，行政機關是否得就異議人同一時地之酒後駕車行為
    ，再為與刑罰（判處罰金）相類之罰鍰處分，原處分機關容
    有斟酌餘地，併此指明。
五、依道路交通管理處罰條例第87條第2 項、道路交通案件處理
    辦法第20條，裁定如主文。
中    華    民    國    98    年    6     月    17    日
                  交通法庭  法  官  陳明偉
以上正本證明與原本無異。
如不服本裁定應於送達後5 日內向本院提出抗告狀。
                            書記官  陳玉心
中    華    民    國    98    年    6     月    17    日


司法院資訊處製作；財團法人民間司法改革基金會備份。
